臺灣高雄地方法院刑事判決　　　　　　　100年度易字第767號
公　訴　人　臺灣高雄地方法院檢察署檢察官
被　　　告　丁守平
上列被告因詐欺案件，經檢察官提起公訴（100年度偵緝字第616
號），被告於準備程序就被訴事實為認罪之陳述，經告知其簡式
審判程序之旨，並聽取當事人之意見後，本院合議庭裁定改由受
命法官行簡式審判程序，判決如下：
    主  文
丁守平幫助犯詐欺取財罪，累犯，處有期徒刑肆月，如易科罰金
，以新臺幣壹仟元折算壹日。
    事  實
一、丁守平前因詐欺案件，經臺灣高等法院高雄分院以96年度上
    訴字第1372號判處有期徒刑壹年陸月，減為有期徒刑玖月確
    定，並於民國98年8 月1 日縮短刑期執行完畢。詎仍不知悔
    改，其得預見社會上不法份子為遂行犯罪及掩飾不法行徑，
    避免執法人員之追究及處罰，經常利用他人存款帳戶之提款
    卡轉帳，以確保犯罪所得之不法利益並掩人耳目，因此，在
    客觀可以預見一般取得他人金融存款帳戶使用之行徑，常與
    財產犯罪所需有密切關連。然其竟仍基於縱有人持其所有之
    帳戶作為詐欺犯罪工具，亦不違背其本意之幫助詐欺取財犯
    意，於99年2 月間某日，在高雄市○○路關帝廟前，將其所
    申設高雄楠梓郵局帳號00000000000000號帳戶之提款卡及密
    碼，交付予姓名年籍不詳，自稱「陳經理」之成年男子。嗣
    該成年男子取得丁守平之提款卡及密碼等物後，即與其所屬
    之詐騙集團成員共同基於意圖為自己不法所有之詐欺取財犯
    意聯絡，由詐欺集團成員於99年2 月26日20時許，在奇摩網
    路聊天室內與鄭維逸聊天時，佯稱願與其進行性交易，但需
    提供帳戶語音轉帳密碼以作為確認其身分之用，致鄭維逸陷
    於錯誤，而依指示於99年3 月3 日將其合作金庫北安分行（
    下稱合庫）帳號0000000000000 之語音轉帳密碼提供予詐騙
    集團，該集團隨即於同年月4 日、5 日，將鄭維逸前開合庫
    內之新臺幣（下同）20,217元、80,017元、20,317元、80,0
    17元轉至丁守平上開楠梓郵局帳戶內，並予以提領一空。嗣
    因鄭維逸發覺受騙報警處理，始循線查獲上情。
二、案經鄭維逸訴由臺南市政府警察局第一分局移送臺灣高雄地
    方法院檢察署檢察官偵查起訴。
    理  由
一、本件被告丁守平所犯之罪，並非法定刑為死刑、無期徒刑或
    最輕本刑3 年以上有期徒刑之罪，亦非高等法院管轄第一審
    之案件，其於本院準備程序中就被訴事實已為有罪之陳述，
    本院乃裁定進行簡式審判程序。又簡式審判程序之證據調查
    ，依刑事訴訟法第273 條之2 規定，不受同法第159 條第1
    項審判外陳述排除之限制，再被告對於卷內之各項證據亦不
    爭執證據能力，故卷內所列之各項證據，自得作為證據，先
    予敘明。
二、上揭事實，業據被告丁守平於本院審理中坦承不諱，核與證
    人即被害人鄭維逸證述：遭詐騙集團成員施用詐術，致陷於
    錯誤，於提供語音轉帳密碼後，即遭詐騙集團於前開時間，
    將帳戶內之20,217元、80,017元、20,317元、80,017元轉至
    被告上開楠梓郵局帳戶內並提領一空等節相符，復有被害人
    之合庫帳戶存摺交易明細表（警卷第20、21頁），被告所申
    設高雄楠梓郵局00000000000000帳號之開戶資料、交易明細
    在卷可稽（警卷第32至36頁）。又於郵局、銀行等金融機構
    開設存款帳戶暨請領存摺及提款卡，係供個人從事社會經濟
    活動流通資金之用，攸關存戶個人財產權益之保障，具有專
    屬性。且存摺、金融卡等有關個人財產、身分之物品，如淪
    落於不明人士手中，極易被利用為與財產有關犯罪工具，而
    坊間報章雜誌及其他新聞媒體，對於不法犯罪集團，經常利
    用取得之大量他人存款帳戶，以隱匿其等詐欺取財犯罪之不
    法行徑，規避執法人員之查緝，並掩飾、確保因自己犯罪所
    得之財物等案件，亦多所報導及披露，則依一般人之社會生
    活經驗，苟見他人不自己申請開立帳戶而蒐集不特定人之帳
    戶使用，衡情應可預見收集之帳戶乃係被利用為與財產有關
    之犯罪工具，被告為一具相當智識程度之成年人，自可預見
    提供金融帳戶之提款卡、密碼等物供他人使用，可能幫助詐
    欺集團既遂詐欺犯行並逃避查緝之情況下，仍基於幫助詐欺
    之不確定故意提供該等帳戶提款卡予他人使用之情至明，是
    認被告之自白與事實相符，得為認定犯罪之依據。本件事證
    明確，被告上開犯行堪以認定，應依法論科。
三、按刑法上之幫助犯，係指以幫助之意思，對於正犯之犯罪行
    為予以助力，而未參與實施犯罪之行為者而言，最高法院19
    年上字第1984號、49年台上字第77號判例意旨可資參照，亦
    即行為人如未參與實施犯罪構成要件之行為，且係出於幫助
    之意思提供助力，即屬幫助犯，而非共同正犯。查本件被告
    提供其所有之前開帳戶提款卡及密碼與他人使用，使詐欺集
    團作為實施詐欺取財之犯罪工具，其單純提供帳戶供人使用
    之行為，並不等同於向被害人施加詐術之行為，且亦無證據
    證明被告有參與詐欺取財犯行之構成要件行為，是被告提供
    帳戶提款卡供人使用之行為，僅係對於該詐欺集團遂行詐欺
    取財犯行，資以助力而已，是核被告所為，係犯刑法第30條
    第1 項前段、第339 條第1 項之幫助詐欺取財罪。被告有事
    實欄所載犯罪科刑及執行情形，有臺灣高等法院被告前案紀
    錄表存卷可按，其於受徒刑之執行完畢後5 年內，故意再犯
    本件法定刑有期徒刑以上之罪，為累犯，應依刑法第47條第
    1 項規定，加重其刑。又本件被告為幫助犯，所犯情節較正
    犯為輕，依刑法第30條第2 項規定，減輕其刑，並依法先加
    後減之。爰審酌被告為智慮健全、具一般社會生活經驗之人
    ，竟恣意將帳戶提款卡及密碼提供不詳人士使用，危害社會
    治安及金融交易安全，並使犯罪之追查趨於複雜，所為實不
    足取，惟念其犯後坦承犯行，知所悔悟，且非實際從事詐騙
    及獲取不法利益之人，惡性較輕，並兼衡其犯罪動機、目的
    、手段等一切情狀，量處如主文所示之刑，並諭知易科罰金
    之折算標準，以資懲儆。
據上論結，應依刑事訴訟法第273 條之1 第1 項、第299 條第1
項前段，刑法第30條第1 項前段、第2 項、第339 條第1 項、第
47條第1 項、第41條第1 項前段，刑法施行法第1 條之1 ，判決
如主文。
本案經檢察官陳建州到庭執行職務。
中    華    民    國   100    年    7     月    15    日
                  刑事第二庭  法  官  柯彩燕
以上正本證明與原本無異。
如不服本判決應於收受送達後10日內向本院提出上訴書狀，並應
敘述具體理由；如未敘述上訴理由者，應於上訴期間屆滿後20日
內向本院補提理由書（均須按他造當事人之人數附繕本）「切勿
逕送上級法院」。
中    華    民    國   100    年    7     月    15    日
                              書記官  莊永利
附錄犯罪科刑法條：
中華民國刑法第30條
（幫助犯及其處罰）
幫助他人實行犯罪行為者，為幫助犯。雖他人不知幫助之情者，
亦同。
幫助犯之處罰，得按正犯之刑減輕之。
中華民國刑法第339條
（普通詐欺罪）
意圖為自己或第三人不法之所有，以詐術使人將本人或第三人之
物交付者，處 5 年以下有期徒刑、拘役或科或併科 1 千元以下
罰金。
以前項方法得財產上不法之利益或使第三人得之者，亦同。
前二項之未遂犯罰之。